【裁判字號】    98,訴,3963
【裁判日期】    990915
【裁判案由】    誣告
【裁判全文】
臺灣板橋地方法院刑事判決              98年度訴字第3963號
公  訴  人  臺灣板橋地方法院檢察署檢察官
被      告  乙○○
上列被告因誣告案件，經檢察官提起公訴（98年度偵字第23574
號），本院判決如下：
    主  文
乙○○意圖他人受刑事處分，向該管公務員誣告，處有期徒刑陸
月，減為有期徒刑參月；又意圖他人受刑事處分，向該管公務員
誣告，處有期徒刑陸月，減為有期徒刑參月。應執行有期徒刑陸
月。
    事  實
一、緣乙○○前曾向甲○○多次借款，惟因雙方對於借款償還與
    否各執一詞而衍生債權債務之民事糾紛。然而：
(一)、乙○○明知甲○○並未擅自以其名義而偽造簽發票號004108
    號（以下簡稱A 本票）、票號004109號（以下簡稱B 本票）
    且票面金額各為新臺幣（下同）10萬元之本票2 紙（A 、B
    本票之發票日、到期日等詳如附表一所示），而係乙○○本
    人簽發A 、B 本票後交予甲○○，供作其向甲○○借款之擔
    保及憑證，嗣甲○○先後於民國89年11月23日、91年11月19
    日，持前揭A 、B 本票向臺灣臺北地方法院（下簡稱臺北地
    院）聲請裁定准予強制執行而行使之（A 本票經臺北地院以
    89年票字第39430 號民事裁定准予強制執行、B 本票經臺北
    地院以91年票字第52323 號民事裁定准予強制執行），詎乙
    ○○竟意圖使甲○○受刑事追訴，基於誣告之犯意，於92年
    4 月15日，至臺灣基隆地方法院檢察署（下稱基隆地檢署）
    告訴，誣告甲○○偽造前揭本票2 紙並行使之，涉犯偽造有
    價證券罪嫌（基隆地檢署92年度偵字第1411號），嗣經基隆
    地檢署呈請臺灣高等法院檢察署檢察長令移轉臺灣板橋地方
    法院檢察署〈下稱板橋地檢署〉偵查後，其承前揭誣告之犯
    意，於同年6 月3 日，至板橋地檢署接受檢察官偵訊時，仍
    誣告甲○○偽造前開本票並行使之，涉犯偽造有價證券罪嫌
    ，經板橋地檢署檢察官以92年度偵字第9862號、92年度偵續
    字第326 號、93年度偵續一字第45號、93年度偵續二字第17
    號偵查後並無證據足認A 、B 本票係甲○○所偽造而為不起
    訴處分，末經臺灣高等法院檢察署以94年度上聲議字第574
    號駁回再議而確定，始查悉上情。
(二)、又乙○○明知甲○○並未於92年5 月間，在不詳地點，偽刻
    「乙○○」印章，再冒用其名義並蓋用該偽造之「乙○○」
    印章而偽造存證信函1 份（惟前開存證信函原本係於臺北地
    院審理90年度簡上字第564 號確認本票債權不存在之民事案
    件時，由乙○○於90年12月6 日寄交予法院），詎乙○○竟
    意圖使甲○○受刑事追訴，基於誣告之犯意，於92年7 月31
    日（起訴書誤載為「93年間」，茲予更正）至板橋地檢署告
    訴，誣告甲○○偽刻上開印章、偽造上開存證信函並行使之
    ，涉犯偽造私文書罪嫌（板橋地檢署92年度他字第2461號）
    ，嗣經板橋地檢署檢察官以93年度偵字第3416號、93年度偵
    續字第225 號偵查後認系爭存證信函係乙○○自行檢具寄發
    予臺北地院，並無其他證據足資證明甲○○有何偽造文書罪
    嫌而為不起訴處分，末經臺灣高等法院檢察署以94年度上聲
    議字第573 號駁回再議而確定，始查悉上情。
二、案經甲○○訴由板橋地檢署檢察官偵查起訴。
    理  由
壹、程序方面有關證據能力部分：刑事訴訟法第159 條第1 項雖
    規定，被告以外之人於審判外之言詞或書面陳述，除法律有
    規定外，不得作為證據。惟同法第159 條之5 明定：「被告
    以外之人於審判外之陳述，雖不符前4 條之規定，而經當事
    人於審判程序同意作為證據，法院審酌該言詞陳述或書面陳
    述作成時之情況，認為適當者，亦得為證據。」、「當事人
    、代理人或辯護人於法院調查證據時，知有第159 條第1 項
    不得為證據之情形，而未於言詞辯論終結前聲明異議者，視
    為有前項之同意。」，其立法理由在於傳聞證據未經當事人
    之反對詰問予以核實，乃排斥其證據能力。惟當事人如放棄
    對原供述人之反對詰問權，於審判程序表示同意該等傳聞證
    據可作為證據，此時，法院除認該傳聞證據欠缺適當性外，
    自可承認其證據能力。又當事人、代理人或辯護人於調查證
    據時，知有刑事訴訟法第159 條第1 項不得為證據之情形，
    卻表示「對於證據調查無異議」、「沒有意見」等意思，而
    未於言詞辯論終結前聲明異議者，應視為已有將該等傳聞證
    據採為證據之同意，最高法院93年度台上字第3533號、94年
    度台上字第2976號判決亦採同一見解。經查：本案被告乙○
    ○及檢察官於本院審判期日，對於下列經本院調查之證據方
    法，均表示對證據能力不爭執，復於審判期日就本院一一提
    示之前揭證據方法於言詞辯論終結前，均亦未就所調查之證
    據主張有刑事訴訟法第159 條第1 項不得為證據之情形，是
    參照上開說明要旨，本案經調查之證據，均有證據能力，合
    先敘明。
貳、實體方面：
一、訊據被告乙○○固坦認伊與告訴人甲○○間曾有債權債務關
    係，於前開時間，至基隆地檢署及板橋地檢署對告訴人甲○
    ○提出上揭偽造有價證券及行使偽造私文書罪嫌之告訴等事
    實，惟矢口否認有誣告之犯行，並辯稱：伊向甲○○借貸的
    款項已清償完畢，甲○○卻將伊先前因為借貸而簽發的本票
    撕毀，並偽造前開A 、B 本票而持向法院聲請本票裁定，上
    開A 、B 本票並非伊所簽發的，而係甲○○所偽造的，目的
    是為了要伊再還錢給他，但伊已經全部清償完畢；而前開存
    證信函係甲○○所偽造後，於92年7 月5 日具狀給法院（臺
    北地院92年度北簡字第1433號），並非伊所偽造的，伊向法
    院申請閱卷後才得悉甲○○偽造該存證信函，甲○○是請刻
    印師傅以雷射方式偽刻，因為甲○○寄給法院的存證信函上
    伊的印章跟法院寄給伊存證信函繕本上的印章不同，伊才會
    到板橋地檢署提告云云置辯。經查：
(一)、被告前向告訴人借貸多筆款項，且告訴人於89年11月23日、
    91年11月19日，持前揭A 、B 本票向臺北地院聲請裁定准予
    強制執行而行使之，並且A 本票經臺北地院以89年票字第39
    430 號民事裁定准予強制執行，及B 本票經臺北地院以91年
    票字第52323 號民事裁定准予強制執行，然A 本票經法院裁
    定准予強制執行後，被告於89年12月13日向臺北地院提起確
    認本票債權不存在之訴（即89年北簡字第16323 號），並主
    張其已於88年7 月23日還清該筆款項，嗣經臺北地院審理後
    認被告與告訴人間確有多筆金錢借貸關係，被告亦有還款多
    筆之紀錄，但不足以證明被告就該筆本票票款10萬元業已完
    全清償，而判決被告敗訴後，被告仍於90年8 月28日具狀提
    起上訴（即90年度簡上字第564 號），經臺北地院審理後認
    被告自認積欠告訴人多筆款項，金額合計1,100,000 元，實
    際清償之本金數額，扣除利息部分後應為808,000 元，且無
    證據足資證明被告業已全部清償完畢，而判決駁回上訴確定
    ；以及B 本票經法院裁定准予強制執行後，被告於92年1 月
    2 日向臺北地院遞狀提起確認本票債權不存在之訴（即92年
    北簡字第1433號），並主張其已於88年7 月23日還清該筆款
    項，嗣經臺北地院審理後認被告與告訴人間確有多筆金錢借
    貸關係，被告亦有還款多筆之紀錄，但不足以證明被告就該
    筆本票票款10萬元業已完全清償，而判決被告敗訴，被告於
    93 年2月6 日（該民事上訴狀誤載為「92年2 月6 日」）具
    狀提起上訴（即93年度簡上字第155 號），仍主張該筆款項
    已於88年7 月23日清償完畢，經臺北地院審理後認被告向告
    訴人借款總額110 萬元，且已清償808,000 元，而被告於88
    年7 月23日匯款30萬元予告訴人已列入前開808,000 元中，
    並無證據足資證明被告業已全部清償借款完畢，而判決駁回
    上訴確定等情，業經本院調閱前開卷宗查核無訛，並為被告
    所不爭執，是以，前開事實，洵堪認定屬實。
(二)、又查被告於92年4 月15日、同年6 月3 日，至基隆地檢署及
    板橋地檢署，以告訴人偽造前揭本票並行使之，而涉犯偽造
    有價證券罪嫌為由提出告訴，嗣經板橋地檢署檢察官以92年
    度偵字第9862號、92年度偵續字第326 號、93年度偵續一字
    第45號、93年度偵續二字第17號為不起訴處分，末經臺灣高
    等法院檢察署以94年度上聲議字第574 號駁回再議而確定，
    以及於92年7 月31日至板橋地檢署，以告訴人偽刻上開印章
    、偽造上開存證信函並行使之，而涉犯偽造私文書罪嫌（板
    橋地檢署92年度他字第2461號）為由提出告訴，嗣經板橋地
    檢署檢察官以93年度偵字第3416號、93年度偵續字第225 號
    為不起訴處分，末經臺灣高等法院檢察署以94年度上聲議字
    第573 號駁回再議而確定等情，業據被告坦認屬實，並核與
    告訴人指訴之情節相符，且有前開偵查卷宗在卷可證，是前
    揭事實，足堪認定無訛。
(三)、本案應予審酌被告是否明知前開A 、B 本票並非告訴人所偽
    造而仍提出告訴？及被告是否明知系爭存證信函並非告訴人
    所偽造而仍提出告訴？本院得心證之理由，茲分述如下：
１、就前開A 、B 本票並非告訴人所偽造，而係被告所簽發乙節
    ，此經將A 本票原件與被告平日所寫筆跡資料（匯款申請書
    、本票）、答辯狀原件（甲○○字跡）送請鑑驗，以歸納分
    析、特徵比對方法鑑定結果認：A 本票原件上發票人欄所寫
    「乙○○」簽名字跡與被告平日所寫筆跡資料（匯款申請書
    、本票）上匯款人欄、發票人欄所寫「乙○○」簽名字跡，
    兩者簽名筆劃特徵相同，而與答辯狀原件上甲○○字跡筆劃
    特徵不同，此有法務部調查局92年7 月7 日調科貳字第0920
    0215220 號鑑定通知書1 份（詳見板橋地檢署92年度偵字第
    9862號偵查卷影卷第29頁反面）在卷可證；以及經將B 本票
    原件與板橋地檢署93年度偵續一字第45號卷第190 至194 頁
    被告本人所寫之匯款申請書、板橋地檢署92年度偵字第9862
    號卷第57至62、85至90頁甲○○所寫的答辯狀送請鑑驗，以
    歸納分析、特徵比對方法鑑定結果認：B 本票原件上發票人
    欄所寫「乙○○」筆跡與板橋地檢署93年度偵續一字第45號
    卷第190 至194 頁被告本人所寫之匯款申請書筆跡筆劃特徵
    相同，而與板橋地檢署92年度偵字第9862號卷第57至62、85
    至90頁甲○○所寫的答辯狀筆跡筆劃特徵不同，此有法務部
    調查局93年9 月22日調科貳字第09300372590 號鑑定通知書
    1 份（詳見板橋地檢署93年度偵續一字第45號偵查卷影卷第
    100 頁反面至第101 頁反面）在卷可稽，而前開檢送鑑驗之
    文書資料均係被告平日所書寫之匯款申請書，並非被告於民
    事庭當庭書寫之筆跡，則被告辯稱：民事法官要求伊照著本
    票之字跡去寫，故調查局的鑑定有誤云云，即屬無據；況被
    告於90年3 月15日民事言詞辯論庭訊問時供稱：（問：你主
    張票〈即A 本票〉不是你簽的，還是已經還款了？）伊已經
    還30萬了等語（詳見臺北地院89年北簡16323 號卷第46頁）
    ，及於91年9 月25日言詞辯論庭訊問時供稱：（法官提示原
    審卷第53頁本票〈即A 本票〉）這張本票沒有蓋章，好像不
    是伊簽的；（法官當庭請上訴人即被告書寫姓名）這張本票
    確實是伊簽的等語（詳見臺北地院90年度簡上字第564 號卷
    第69至70頁），以及被告於92年2 月13日答辯狀稱：88年2
    月27日伊簽發1 張本票金額10萬元，但88年7 月23日伊於一
    信匯款給甲○○、金額30萬元等語（臺北地院92年北簡1433
    號卷第25至26頁），足認被告於民事庭訊問時業已坦認伊簽
    發本票等語，堪予採信，而被告事後空言否認伊簽發A 、B
    本票云云，顯屬推諉卸責之詞，自不足採信。至內政部警政
    署刑事警察局90年2 月12日（90）刑鑑字第14754 號函（詳
    見臺北地院89年北簡16323 號卷第40頁）雖認A 本票之簽名
    筆跡與被告本人簽名筆跡難認定，但其無法鑑定之原因係以
    兩者之簽名筆跡書寫方式不同，即A 本票係以橫式書寫，但
    併同送請鑑驗之被告在報到單、庭寫之簽名筆跡係以直式書
    寫，致無法鑑定，並非遽認A 本票非被告所簽發，自難逕採
    為有利於被告之認定。另被告辯稱：前開本票上並無伊的印
    章，與伊簽發票據時會蓋章之方式不同，顯係偽造云云，然
    被告於臺北地院92年北簡字第1433號92年6 月13日民事聲請
    本票偽造請求鑑定狀所附之票號TH0000000 號、面額10萬元
    、發票日90年3 月27日、到期日88年4 月27日之本票1 紙（
    詳見該卷第88頁），被告坦認該紙本票係伊所簽發明確，惟
    觀諸該紙本票發票人欄亦僅有被告簽名，並無用印，則被告
    前開辯解，是否屬實，顯有可疑。是以，A 、B 本票確係被
    告所簽發無訛，被告對告訴人提出之前開告訴顯有不實。則
    前開A 、B 本票既係被告所簽發，被告顯然知悉此情，卻仍
    向基隆地檢署、板橋地檢署對告訴人提出偽造有價證券之告
    訴，足認其有意圖使告訴人受刑事追訴處罰之主觀犯意。
２、又就系爭存證信函並非告訴人所偽造，而係於臺北地院審理
    90年度簡上字第564 號確認本票債權不存在之民事案件時，
    由被告於90年12月6 日寄交予法院，經法官於同年月17日批
    示附卷乙節，業經本院調閱臺北地院90年度簡上字第564 號
    民事卷宗查核屬實，可知，系爭存證信函原本（即臺北地院
    90年度簡上字第564 號卷第21頁）係被告90年12月6 日寄交
    之資料乙袋，並檢附票據說明及金額計算清單各1 份（同卷
    第22至23頁），況揆諸該存證信函及所檢附之資料均指稱被
    告已清償告訴人利息24萬元、告訴人溢收利息102,720 元，
    核與被告於該民事案件審理時所為之主張相同，苟告訴人偽
    造系爭存證信函者，何以該存證信函及票據說明、金額計算
    清單均與被告於該民事案件之主張相同而有利於被告？且被
    告亦於本院審理時供稱：該存證信函後面附件2 張是伊媳婦
    幫伊計算的等語（詳見本院卷(一)第199 頁）明確，足認系爭
    存證信函暨所檢附之票據說明及金額計算清單係被告寄提交
    予法院無訛。至告訴人於92年7 月5 日向臺北地院92年北簡
    字第1433號提出答辯狀補充證明書狀時所檢附之系爭存證信
    函係影本（詳見該卷第116 至129 頁），此亦經本院調閱臺
    北地院92年北簡字第1433號民事卷宗查核無訛，且觀諸該存
    證信函影本，係告訴人針對被告於臺北地院90年度簡上字第
    564 號所提出之存證信函提出說明，並影印附於該答辯狀內
    ，此由該存證信函影本上有告訴人另以藍色原子筆註記、劃
    線說明，及蓋有告訴人騎縫章可證，故被告辯稱：系爭存證
    信函係甲○○提給法院，伊事後閱卷後才發現云云，顯與事
    實不符。另系爭存證信函上蓋有「乙○○」之印文1 枚（臺
    北地院90年度簡上字第564 號第21頁，如附件二之一所示）
    ，而觀諸前開民事卷宗內有關「乙○○」之印文，與該附件
    二之一所示之印章型式、字體相同者，尚有臺北地院89年北
    簡字第16323 號卷宗內之89年12月18日、90年2 月23日、90
    年6 月15日、90年8 月13日送達證書及被告所提出之90年4
    月16日民事準備書狀（臺北地院89年北簡字第16323 號卷第
    8 、42、82、89、58、59頁反面），以及92年7 月14日答辯
    理由與陳報狀、92年10月3 日民事答辯狀（臺北地院92年度
    北簡字第1433號卷第162 、197 頁），以及93年3 月11日民
    事上訴陳情狀（臺北地院93年度簡上字第155 號卷第79頁）
    ，其中90年4 月16日民事準備書狀（臺北地院89年北簡字第
    16323 號卷第58頁），係被告於該案90年4 月16日言詞辯論
    庭當庭提出並由告訴人當庭簽收受該書狀之繕本，此有當日
    言詞辯論筆錄及該書狀上告訴人簽收可證（詳見同卷第55至
    58頁反面），至被告雖辯稱：該書狀不是伊出具的，黎禮欽
    也沒有幫伊寫這份書狀云云（詳見本院卷(一)第199 頁），並
    於本院辯論終結後聲請傳喚證人黎禮欽云云（詳見99年9 月
    2 日刑事聲請證人、予更正言詞筆錄狀第3 頁），然觀諸90
    年4 月16日言詞辯論筆錄及被告提出之前開民事準備書狀、
    告訴人提出之民事答辯狀（詳見臺北地院89年北簡字第1632
    3 號卷第55至80頁），可知，被告及告訴人均係當庭分別提
    出前開書狀交對方收受至明，況被告於本院訊問時供稱：90
    年簡上字第564 號案件，黎禮欽幫伊寫書狀，伊把印章交給
    他，他跟伊說他是依據伊提供的匯款單，提起確認本票債權
    不存在，他寫的狀紙伊有看過，伊有把印章交給他，委託他
    蓋，他提出的相關證據，伊有看過，一是告訴人借錢給伊而
    匯到帳戶的存款簿，二是伊還給告訴人的匯款單；該準備書
    狀上面乙○○應該是伊蓋的，伊已經忘了，應該是伊蓋的；
    伊不爭執該準備書狀上的印章，是爭議存證信函的印章等語
    （詳見本院卷(一)第92、201 頁反面），則被告猶執前開辯解
    ，顯與事實不符，難以採信，且前開聲請調查傳喚證人黎禮
    欽，即無必要；而前開民事卷宗尚有其他「乙○○」印文樣
    式，即另一型式、字體之小方型章，此有89年12月12日民事
    起訴狀（臺北地院89年北簡字第16323 號卷第6 頁反面，如
    附件二之二所示）、90年11月民事補呈上訴理由狀、91年1
    月9 日上訴理由狀（臺北地院90年度簡上字第564 卷第18至
    20 、28 頁），及92年2 月13日民事準備書狀（臺北地院92
    年北簡字第1433號卷第49頁），及93年2 月6 日（該書狀誤
    載為「92年2 月6 日」）民事聲請通知證人狀、93年4 月5
    日聲請閱卷狀、93年4 月15日聲請閱卷狀、93年5 月31日民
    事上訴陳情補充證明答辯狀暨所附資料、民事聲請通知證人
    狀（臺北地院93年度簡上字第155 號卷第53、168 、175 、
    176 至244 、272 至284 、294 至297 頁），以及另一型式
    、字體之方型章，此有91年12月26日民事起訴狀（臺北地院
    92年北簡字第1433號卷第8 頁，如附件二之三所示）及92年
    6 月13日民事聲請本票偽造請求鑑定狀（臺北地院92年北簡
    字第14 33 號卷第86頁），是以，於90年12月6 日系爭存證
    信函提交法院之前，告訴人僅於90年4 月16日收受前揭民事
    準備書狀繕本時始得知悉附件二之一所示之「乙○○」印文
    樣式，然該民事準備書狀係繕本，苟告訴人以印文影本樣式
    請不知情之刻印人員以雷射方式復刻者，兩者之印文經專業
    機關鑑定仍可發現其中之差異，況且，經被告於偵查中提出
    「乙○○」印章實物2 枚供送鑑定，經法務部調查局以重疊
    比對、特徵比對方式鑑定結果認：臺北地院90年度簡上字第
    564 號卷附之存證信函上之「乙○○」印文與「乙○○」印
    章實物（1.7 公分×1.7 公分×6.8 公分紙盒包裝）印文相
    同，而與「乙○○」印章實物（1.5 公分×1.5 公分×6.0
    公分皮袋包裝）印文不同，此有法務部調查局93年12月14日
    調科貳字第09300424100 號鑑定通知書1 份（詳見板橋地檢
    署93年度偵續字第225 號偵查卷第179 至182 頁）在卷可證
    ，可見，系爭存證信函上「乙○○」印文確係被告所有之印
    章蓋用屬實。至被告辯稱：伊拿印章及存證信函給刻印章的
    老闆看，老闆說調查局不專業，這二個應該不一樣云云，然
    調查局為專業鑑定機關，該局人員受過專業的就筆跡、印文
    、指紋等鑑定受訓，並累積長期鑑定之資歷，且有專業機械
    儀器輔助鑑定，其鑑定有其可信性，被告上開質疑本屬無據
    ，且本件業有上述之事證，足認告訴人並無被告所指偽刻「
    乙○○」印章、偽造系爭存證信函之犯嫌。則系爭存證信函
    既係被告所提交予法院甚明，被告應知之甚詳，卻仍向板橋
    地檢署提出告訴人偽造私文書之告訴，足認其有意圖使告訴
    人受刑事追訴處罰之主觀犯意。
(三)、綜上所述，告訴人並無偽造A 、B 本票及偽造「乙○○」印
    章、偽造系爭存證信函，而係由被告親自簽發A 、B 本票，
    且系爭存證信函上「乙○○」印文確係被告所有之印章蓋用
    ，及系爭存證信函係由被告寄交予法院，被告對此顯然知悉
    ，卻為前開2 次不實告訴之行為，其主觀上意圖使告訴人受
    刑事追訴至明。故本案事證已臻明確，被告犯行堪以認定，
    應予依法論科。
二、論罪科刑部分：
(一)、被告行為後法律修正之適用：按行為後法律有變更者，適用
    行為時之法律。但行為後之法律有利於行為人者，適用最有
    利於行為人之法律，刑法第2 條第1 項定有明文，此條規定
    乃與刑法第1 條罪刑法定主義契合，而貫徹法律禁止溯及既
    往原則，係規範行為後法律變更所生新舊法律比較適用之準
    據法，是刑法第2 條本身雖經修正，但刑法第2 條既屬適用
    法律之準據法，本身尚無比較新舊法之問題，應一律適用裁
    判時之現行刑法第2 條規定以決定適用之刑罰法律，先予辨
    明。又以本次刑法修正之比較新舊法，應就罪刑有關之共犯
    、未遂犯、想像競合犯、牽連犯、連續犯、結合犯，以及累
    犯加重、自首減輕暨其他法定加減原因（如身分加減）與加
    減例等一切情形，綜其全部罪刑之結果而為比較，且從刑附
    屬於主刑，除法律有特別規定者外，依主刑所適用之法律，
    最高法院95年5 月23日95年度第8 次刑庭會議決議可資參照
    。經查：刑法第51條第5 款規定有關數罪併罰，分別宣告其
    罪之刑，在定其應執行之刑時，修正前刑法第51條第5 款規
    定「宣告多數有期徒刑者，於各刑中之最長期以上，各刑合
    併之刑期以下，定其刑期。但不得逾20年」，而修正後規定
    ：「宣告多數有期徒刑者，於各刑中之最長期以上，各刑合
    併之刑期以下，定其刑期。但不得逾30年」，經新舊法比較
    結果，新刑法並非較有利於被告，應適用被告行為時即舊刑
    法之規定。
(二)、論罪部分：就事實欄一(一)、(二)所示，核被告所為，均係犯刑
    法第169 條第1 項之誣告罪。又就事實欄一(一)部分，被告於
    92 年4月15日、同年6 月3 日，至基隆地檢署及板橋地檢署
    為前開誣告行為，係就同一事實所為，顯係於密接時、地接
    續為之，並侵害同一法益，為接續犯。另被告前後2 次誣告
    行為，犯意各別，行為互殊，應予分論併罰。
(三)、科刑部分：爰審酌被告僅因與告訴人間有借款之債權債務糾
    紛，為推免其民事責任，而誣指告訴人偽造有價證券、偽造
    私文書，其犯罪之動機、目的、手段實屬可議，且所生危害
    非輕，及其犯罪後仍飾詞否認犯行之態度，惟兼衡被告之智
    識程度、生活狀況等一切情狀，分別量處如主文所示之刑，
    以資懲儆。末查被告本件2 次誣告之犯罪時間均為96年4 月
    24日以前，合於中華民國96年罪犯減刑條例第2 條第1 項第
    3 款之減刑條件，各應減其宣告刑二分之一，且依同條例第
    10條第1 項之規定，就該減刑後宣告刑定應執行之刑，如主
    文所示。
據上論斷，應依刑事訴訟法第299 條第1 項前段，刑法第2 條第
1 項前段、第169 條第1 項、（修正前）第51條第5 款，中華民
國96年罪犯減刑條例第2 條第1 項第3 款、第7 條、第10條第1
項，判決如主文。
本案經檢察官黃致中到庭執行職務。
中    華    民    國    99    年    9     月    15    日
                  刑事第十四庭審判長法  官  林淑婷
                                    法  官  陳昭筠
                                    法  官  饒金鳳
以上正本證明與原本無異。
如不服本判決，應於判決送達後10日內，向本院提出上訴書狀，
且上訴書狀應敘述具體理由，而上訴書狀未敘述上訴理由者，應
於上訴期間（即自收受判決書之翌日起算10日）屆滿後20日內補
提理由書。
                                    書記官  許雅琪
中    華    民    國    99    年    9     月    23    日
附錄本案論罪科刑法條全文：
中華民國刑法第169 條第1 項：
意圖他人受刑事或懲戒處分，向該管公務員誣告者，處7 年以下
有期徒刑。
附表一：A、B本票
┌──┬─────┬──────┬──────┬─────┬─────────────┐
│編號│票      號│發   票   日│到   期   日│ 票面金額 │備          註            │
│    │          │            │            │（新臺幣）│                          │
├──┼─────┼──────┼──────┼─────┼─────────────┤
│ A  │NO.004108 │88年2月27日 │89年2月27日 │10萬元    │1.A 本票影本1紙 （丙○92偵│
│    │          │            │            │          │  9862影卷第5 頁反面）    │
│    │          │            │            │          │2.臺北地院89年票字第39430 │
│    │          │            │            │          │  號民事裁定1 份（丙○92偵│
│    │          │            │            │          │  9862影卷第10頁反面）    │
│    │          │            │            │          │3.臺北地院89年北簡16323 號│
│    │          │            │            │          │  確認本票債權不存在之訴：│
│    │          │            │            │          │  原告乙○○之訴駁回      │
│    │          │            │            │          │4.臺北地院90年度簡上字第56│
│    │          │            │            │          │  4 號確認本票債權不存在之│
│    │          │            │            │          │  訴：上訴人乙○○上訴駁回│
├──┼─────┼──────┼──────┼─────┼─────────────┤
│ B  │NO.004109 │90年3 月27日│88年4月27日 │10萬元    │1.B 本票影本（丙○92偵9862│
│    │          │            │            │          │  影卷第5頁反面）         │
│    │          │            │            │          │2.臺北地院91年票字第52323 │
│    │          │            │            │          │  號民事裁定1 份（丙○92偵│
│    │          │            │            │          │  9862影卷第11頁）        │
│    │          │            │            │          │3.臺北地院92年北簡14333 號│
│    │          │            │            │          │  確認本票債權不存在之訴：│
│    │          │            │            │          │  原告乙○○之訴駁回      │
│    │          │            │            │          │4.臺北地院93年度簡上字第15│
│    │          │            │            │          │  5 號確認本票債權不存在之│
│    │          │            │            │          │  訴：上訴人乙○○上訴駁回│
└──┴─────┴──────┴──────┴─────┴─────────────┘

司法院資訊處製作；財團法人民間司法改革基金會備份。
